【裁判字號】    89,易,906
【裁判日期】    890629
【裁判案由】    詐欺
【裁判全文】
臺灣桃園地方法院刑事判決                          八十九年度易字第九六號
    公  訴  人  臺灣桃園地方法院檢察署檢察官
    被      告  丙○○
右列被告因詐欺案件，經檢察官提起公訴（八十八年度偵字第一八七九五號），本院
判決如左：
    主  文
丙○○意圖為自己不法之所有，以詐術使人將本人之物交付，處有期徒刑陸月，緩刑
年。
    事  實
一、丙○○明知座落於桃園縣桃園市○○段八一九地號及其地上建物即門牌桃園縣桃
    園市○○○街一六二號房屋（該建物共四層），二、三樓靠窗房間之天花板、牆
    壁之水泥業已嚴重脫落、鋼筋裸露係海沙屋，卻以泥土填補後藉塑膠板加以遮掩
    此嚴重影響交易價格之重大瑕疵後，意圖為自己不法之所有，於民國八十七年六
    月二十五日，隱瞞此事實，委託立興房屋仲介有限公司（下稱立興仲介公司）居
    間銷售，適有甲○○欲購屋，丙○○蓄意隱瞞上情並於甲○○看屋詢問二、三樓
    部分房間天花板、牆壁因何以塑膠板相隔時，答以係其子八十四年結婚時為求美
    觀而裝潢，致甲○○陷於錯誤，誤信該屋現況並無明顯重大之瑕疵而為屋價之計
    算後，於八十七年八月廿二日以新台幣（下同）七百八十五萬元（現金三百四十
    五萬元、並承受丙○○就該屋向新竹商業國際銀行之抵押貸款四百四十萬元）之
    價額購買該屋，嗣交屋後甲○○雇工重行裝潢而拆開二、三樓塑膠夾板，始發現
    上述瑕疵，經委託工業技術研究院測試發現該屋之混凝土中水溶性氯離子重量百
    分比高達零點一五WT﹪，甲○○即與丙○○聯絡，雙方於立興仲介公司協調時，
    丙○○坦承該屋二、三樓天花板水泥掉落補過後，才以塑膠板隔起來並立下切結
    書允諾修補，然嗣後卻置之不理，甲○○始知受騙。
二、案經被害人甲○○告訴及桃園縣警察局桃園分局報請臺灣桃園地方法院檢察署檢
    察官偵查起訴。
    理  由
一、右揭犯罪事實，業據被告丙○○坦承不諱，核與告訴人甲○○指訴情節相符，而
    被告曾承認其於委託販售房屋前即已知該屋係海砂屋等情，亦據證人即立興仲介
    公司負責人丁○○與承辦本件代銷案之職員乙○○於本院審理時證述明確，並有
    土地及建物所有權狀影本、土地及建物登記簿謄本、買賣所有權移轉契約書影本
    、切結同意書影本、委託代理專賣契約書各一份在卷可稽。又上開房屋係屬海沙
    屋，且混凝土中水溶性氯離子重量百分比高達零點一五WT﹪，遠高於CNS一二四
    ○規定之水溶性氯離子之最大許可極限零點零一二WT﹪（預力混凝土）、零點零
    二四WT﹪（其他混凝土），具有足以影響交易價格之重大瑕疵，亦有工業技術研
    究院化學分析報告在卷可參。另上揭房屋共有六個房間，惟被告僅就其中二、三
    樓靠窗房間之天花板，以通常裝設於浴室所用之簡易塑膠合成板加以遮蓋（嗣告
    訴人遷入後，已將之移置於廚房天花板），並無任何其他裝潢，業據前開證人乙
    ○○於本院到場勘驗時證述無訛，且為被告所不否認，則被告明知所售房屋二、
    三樓天花板曾水泥掉落，卻於補過後再以簡易塑膠合成板相隔遮掩，並於售屋時
    隱匿此事實，顯見其主觀上亦認知若買主知情將影響買賣價格及購買意願，是被
    告所為前揭自白應認與事實相符，而堪採信。綜上所述，本件事證已臻明確，被
    告右揭犯行已足堪認定，應予依法論科。
二、按刑法第三百三十九條第一項詐欺取財罪所指之詐術行為，其具體方式不外二種
    情形：其一為「締約詐欺」，即行為人於訂約之際，使用積極或消極詐騙手段，
   讓告訴人對締約基礎事實發生錯誤之認知，而締結一客觀上、對價上顯失均衡之
    契約，而詐欺罪成立與否之判斷，亦著重在行為人取得交易標的物之過程，有無
    實施該當於詐騙行為之行為；另一型態則為「履約詐欺」，通常指被告於取得財
    物之際，自始欠缺於將來履約之意思，所計算者僅在取得財物，將之據為己用，
    並無意依約償債，其行為方式多屬不純正不作為犯，詐術行為之內容多屬告知義
    務之違反，故在詐欺成立與否之判斷，是偏重在被告取得物品後之作為，而由事
    後之作為逆向判斷其取得財物之初，是否即持將來不履約之故意，取得物品之具
    體方式在詐欺判斷上反而不具重要性。次按所謂不作為犯，須法律上負有告知義
    務，故不予告知，其不作為與作為須為等價，始克相當，而是否具有法律上之告
    知義務，非就公序良俗之評價標準或基於倫理、道德、宗教、社會等理由能認定
    之防止或作為義務，均得認於法律上即負有告知義務，即仍須視其不告知之程度
    是否已逾交易上所容認之限度，亦即是否逾越社會上可認相當之範圍綜合判斷。
    從而本件爭執之重點，即在於被告基於前揭買賣契約當事人之地位，明知其欲出
    賣不動產，已有瑕疵，能否評價為應盡告知義務，竟消極不予告知交易相對人，
    其不作為得否與作為等價之判斷為要。而依上開說明，堪認被告消極不盡告知義
    務該當於施用詐術之作為，該作為亦逾交易上所容認之限度。故核被告所為，係
    犯刑法第三百三十九條第一項之詐欺取財罪。爰審酌被告犯罪動機、目的、手段
    、詐得財物價值、犯後已與告訴人達成和解，有和解書一份存卷可按，並審酌其
    犯罪後坦承犯行之態度等一切情狀，量處如主文所示之刑。末查，被告前未曾受
    有期徒刑以上刑之宣告，有台灣高等法院被告全國前案紀錄表一紙存卷足參。其
    因一時失慮，致罹刑章，犯後並已與告訴人達成和解，願意賠償告訴人所受損害
    ，深表悔意，其經本次罪刑之宣告，爾後當能謹慎其行，守法守分，諒無再犯之
    虞，本院因認對其宣告之刑以暫不執行為適當，爰併宣告緩刑三年，以勵自新。
據上論斷，應依刑事訴訟法第二百九十九條第一項前段，刑法第三百三十九條第一項
、第七十四條第一款，罰金罰鍰提高標準條例第一條前段，判決如主文。
本案經檢察官張尹敏到庭執行職務
中      華      民      國    八十九    年      六      月    二十九    日
                                      臺灣桃園地方法院刑事第二庭
                                          法  官  陳  世  博
右正本證明與原本無異。
如不服本判決，應於判決送達後十日內向本院提出上訴狀( 應附繕本 )，上訴於
臺灣高等法院。
                                          書記官  楊  惠  如
中      華      民      國    八十九    年      七      月      十二    日
刑法第三百三十九條：
意圖為自己或第三人不法之所有，以詐術使人將本人或第三人之物交付者，處五年以
下有期徒刑、拘役或科或併科一千元（已提高十倍為一萬元）以下罰金。


司法院資訊處製作；財團法人民間司法改革基金會備份。
